臺灣新竹地方法院民事簡易判決
110年度竹北簡字第62號
原      告  彭聖鈞  
兼  
訴訟代理人  彭歆雲  
被      告  許欣凱  


上列被告因過失致人於死案件，經原告提起損害賠償之刑事附帶
民事訴訟（109 年度交附民字第161 號），經本院刑事庭裁定移
送前來，本院於民國110 年3月4日言詞辯論終結，判決如下：
    主  文
原告之訴駁回。
    事實及理由
壹、程序方面：
一、按民事訴訟法第427 條第2 項第11款之規定於民國（下同）
    109 年12月30日修正新增，並於110 年1 月20日公布、於同
    年月22日生效，依該條規定本於道路交通事故有所請求而涉
    訟之事件，不問其標的金額或價額一律適用簡易程序。又按
    修正之民事訴訟法簡易訴訟程序，於修正前已繫屬之事件，
    其法院管轄權及審理程序未經終局裁判者，適用修正後之規
    定，修正之民事訴訟法施行法第4 條之1 第1 款亦定有明文
    。準此，本件雖係民事訴訟法第427 條第2 項第11款修正前
    所受理應行通常程序之事件，然於修法後未經終局判決，揆
    諸前開規定，應適用修正後之規定，即適用簡易訴訟程序，
    合先敘明。
二、按原告於判決確定前，得撤回訴之全部或一部，但被告已為
    本案之言詞辯論者，應得其同意。民事訴訟法第262條第1項
    定有明文。查本件原告起訴時，原列邱南、邱義春、彭聖鈞
    、彭歆雲等4 人為原告，並聲明請求：被告應給付原告新臺
    幣（下同）70萬元。嗣於110年3月4日言詞辯論期日當庭撤
    回邱南、邱義春之起訴。經核原告撤回之起訴部分，業經被
    告同意（見本院卷第45頁），且合於前揭規定，自應准許。
貳、實體方面：
一、原告主張：被告於108 年5 月24日下午某時許，駕駛車牌號
    碼000 —3759號自用小客貨車，沿新竹縣湖口鄉山葉路由東
    往西方向直行，於同日13時46分許，其駕駛上揭自用小客貨
    車行經新竹縣湖口鄉山葉路與和興路之產業道路交岔路口前
    時，其本應注意汽車行駛時，行經無號誌或號誌故障而無交
    通指揮人員指揮之交岔路口，同為直行車或轉彎車者，左方
    車應暫停讓右方車先行，且應減速慢行，作隨時停車之準備
    ，而依當時情形天候晴、日間自然光線、柏油路面乾燥、無
    缺陷、無障礙物、視距良好等情況判斷，客觀上並無不能注
    意之情事，適有蔡美娘騎乘車牌號碼000 —979 號普通重型
    機車由新竹縣湖口鄉和興路之產業道路由北往南方向行經上
    開交岔路口，詎被告竟疏未注意，即貿然前進，致蔡美娘閃
    避不及，兩車因而發生碰撞，蔡美娘因而人車倒地，並受有
    胸部鈍力損傷之傷害，經送往天主教仁慈醫療財團法人仁慈
    醫院急救，仍於同日15時10分不治死亡，原告因此受有支出
    喪葬費用之損失，為此，爰依侵權行為損害賠償之法律規定
    提起本件訴訟，並聲明：被告應賠償原告70萬元。
二、被告則以：伊現在沒有能力清償，之前原告說不需要伊賠償
    只要伊進去關，伊現在入監，每月要償還2萬元至特別補償
    基金等語，資為抗辯。並聲明：原告之訴駁回。
三、本院之判斷
（一）原告主張被告於前開時地，因駕車不慎，與蔡美娘所駕駛
      之重型機車發生碰撞，蔡美娘因而人車倒地，並受有胸部
      鈍力損傷之傷害，經送往天主教仁慈醫療財團法人仁慈醫
      院急救，仍於同日15時10分不治死亡之事實，業經臺灣新
      竹地方檢察署（下稱新竹地檢署）以108年度偵字第12985
      號提起公訴，且經本院刑事庭以109年度交易字第15號判
      處被告犯過失致人於死罪，處有期徒刑壹年等情，並經本
      院依職權調取本院109年度交易字第15號過失致死刑事全
      卷核閱無訛，且被告對上揭事實亦無爭執，堪信原告之主
      張為真實。
（二）按汽車行駛至交岔路口，其行進、轉彎，應依下列規定：
      行至無號誌或號誌故障而無交通指揮人員指揮之交岔路口
      ，支線道車應暫停讓幹線道車先行。未設標誌、標線或號
      誌劃分幹、支線道者，少線道車應暫停讓多線道車先行；
      車道數相同時，轉彎車應暫停讓直行車先行；同為直行車
      或轉彎車者，左方車應暫停讓右方車先行。汽車行駛時，
      駕駛人應注意車前狀況及兩車並行之間隔，並隨時採取必
      要之安全措施，不得在道路上蛇行，或以其他危險方式駕
      車；道路交通安全規則第94條第3項、第102條第1項第2款
      分別定有明文。查被告駕駛自用小客貨車，在湖口鄉沿山
      葉路由東往西方向行駛未劃分向標線路段，至肇事地繪設
      網狀線之四岔路口時，因該路口未設標誌、標線或號誌劃
      分幹、支線道車道，且被告與蔡美娘入口端均為一個車道
      ，依規定被告為行經無號誌路口，未劃分幹支道且同車道
      數及同屬直行車之左方車，且行經無號誌交岔路口本應減
      速慢行，作隨時停車之準備，並應注意車前狀況及兩車並
      行之間隔，隨時採取必要之安全措施，而依當時天氣晴、
      日間自然光線、柏油路面乾燥、路面無障礙物且視距良好
      ，應無不能注意之情事，此有新竹縣政府警察局新湖分局
      湖口派出所調查筆錄、道路交通事故調查表（一）附於前
      揭刑事卷可參(見新竹地檢署108年度相字第352號卷第10
      、30頁)，詎被告應注意而未注意，於通過前揭路口時，
      左方車未讓右方車先行，致與路口右側駛入由蔡美娘所駕
      駛之重型機車發生撞擊，致生本件事故，且該事故與蔡美
      娘傷重不治間具有相當因果關係，是被告顯有過失甚明。
（三）另蔡美娘未領有駕駛執照而駕駛機車者，已屬違反道路交
      通管理處罰條例第21條第1項第1款之規定，其沿和興路由
      北往南行駛於行駛至前開無號誌四岔路口時，本應減速慢
      行，作隨時停車之準備，卻未充分注意車前路口狀況，在
      未有不能注意車前狀況之因素下，應注意而未注意，與路
      口駛入由被告駕駛之左側來車發生撞擊，與有過失，此觀
      交通部公路總局新竹區監理所竹苗區車輛行車事故鑑定會
      竹苗區0000000案鑑定意見書內鑑定意見：「一、許欣凱
      駕駛自用小客貨車，行經無號誌路口，左方車未讓右方車
      先行，為肇事主因。二、蔡美娘無照駕駛普通重型機車，
      行經無號誌路口，未充分注意車前路口之狀況，為肇事次
      因。」附於前開刑事偵查卷宗甚明（見同上相字卷第71至
      72頁）。本院綜合上情，並審酌本件車禍事故發生當時情
      況、兩造就事故發生之原因力強弱與過失輕重等情節，認
      被告與蔡美娘就系爭事故之發生應分別負70%、30%之過失
      責任。
（四）次按因故意或過失，不法侵害他人之權利者，負損害賠償
      責任；不法侵害他人致死者，對於支出醫療及增加生活上
      需要之費用或殯葬費之人，亦應負損害賠償責任，民法第
      184條第1項前段、第192條第1項分別定有明文。被告既因
      其過失行為，致蔡美娘受有重傷而送醫不治，自應對支付
      殯葬費之人負損害賠償責任。原告2人主張受有支出喪葬
      費70萬元之損害，業據提出千代禮儀公司喪葬費用明細及
      免用發票收據為憑（見竹北司簡調卷第26頁）。經核上開
      費用依目前社會情形與本地喪禮習俗、蔡美娘身分、地位
      及經濟狀況尚屬相當，核屬必要之殯葬費用支出，且被告
      就喪葬費用單據之真正及合理性為不爭執，有本院110年1
      月28日言詞辯論筆錄在卷可稽（見本案卷第23頁），則原
      告2人請求被告賠償喪葬費用70萬元，自屬有據。　
（五）又按損害之發生或擴大，被害人與有過失者，法院得減輕
      賠償金額，為民法第217條第1項所明定。本件被告固有如
      前所述之過失，惟蔡美娘亦有無照駕駛重型機車及未充分
      注意車前狀況之與有過失，本院認被告、蔡美娘所應負過
      失比例依序為70%、30%，已如前述，則依被告過失程度，
      減輕被告應賠償金額至70%。從而，經過失相抵減輕賠償
      金額後，原告2人得請求被告賠償之金額應減為49萬元（
      計算式：70萬元×70%＝49萬）。
（六）末按汽車交通事故致受害人傷害或死亡者，不論加害人有
      無過失，請求權人得依本法規定向保險人請求保險給付或
      向財團法人汽車交通事故特別補償基金請求補償；特別補
      償基金依第40條規定所為之補償，視為損害賠償義務人損
      害賠償金額之一部分；損害賠償義務人受賠償請求時，得
      扣除之，強制汽車責任保險法第7條、第42條第1項定有明
      文。經查，原告2人及蔡美娘之其他繼承人已依強制汽車
      責任保險法第40條規定受領汽車交通事故特別補償金200
      萬元乙情，有財團法人汽車交通事故特別補償基金110年2
      月4日補償發字第11010007610號函在卷可憑（見本院卷第
      35至41頁），且為原告2人所是認（見本院卷第22頁），
      則原告2人合計已受償100萬元，揆諸前開說明，原告2人
      所受領之保險金應視為加害人損害賠償金額之一部分，據
      此計算，原告2人所受領之上開補償金給付金額已高於其
      本得請求被告賠償之金額，其損害既已受填補，即不得再
      請求被告賠償。
四、綜上所述，原告2人請求被告賠償喪葬費用之部分，因其所
    受損害已獲得特別補償基金填補，自不得再向被告請求賠償
    ，則原告依侵權行為之法律關係，請求被告給付70萬元，即
    無理由，應予駁回。
五、本件事證已臻明確，兩造其餘攻擊防禦方法及所提證據，核
    與判決結果不生影響，爰不逐一論述，併此敘明。
六、本件為刑事訴訟附帶民事訴訟，自本院刑事庭庭移送而來，
    兩造均未支出訴訟費用，故無訴訟費用之負擔，附此敘明。
中　　華　　民　　國　　110 　年　　3 　　月　　18　　日
                  竹北簡易庭法　　　官　楊明箴
以上正本係照原本作成。
如對本判決上訴，須於判決送達後 20日內向本院提出上訴狀。
如委任律師提起上訴者，應一併繳納上訴審裁判費。
中　　華　　民　　國　　110 　年　　3 　　月　　18　　日
                                書記官　劉亭筠